臺灣屏東地方法院民事判決
111年度訴字第49號
原      告  羅崇威  
被      告  田恩憲  

訴訟代理人  呂坤宗律師(法扶律師)
上列當事人間請求損害賠償事件，本院於民國111年10月4日言詞
辯論終結，判決如下：
    主      文
原告之訴及假執行之聲請均駁回。
訴訟費用由原告負擔。
    事實及理由
一、原告主張：被告明知其未獲金融監督管理委員會(下稱金管
    會)許可，不得經營全權委託如「外匯保證金」等期貨交易
    業務之期貨經理、期貨顧問、其他期貨服務事業，且其非銀
    行業，不得經營收受存款業務，竟仍違反期貨交易法及銀行
    法規定，招收成員以招攬資金，代操外匯保證金，並將所招
    攬資金部分挪做私用。伊為被告所招收成員之一，被告向伊
    表示依其指導操作外匯保證金將可獲利，原告遂於民國106
    年8月7日入金新臺幣（下同）20萬元至被告為經紀商之澳盛
    AUSTRALIA ABS GROUP(下稱ABS公司，係澳大利亞註冊之公
    司，屬未經金管會許可之外國期貨商與槓桿交易商)指定帳
    戶，該20萬元因伊依被告之指導操作外匯保證金而爆倉，致
    伊受有20萬元之損失。事後，被告及伊等人因被告招攬成員
    代操外匯保證金之事，遭臺灣屏東地方檢察署偵辦，於起訴
    前，伊已先行賠償被害人即訴外人陳雅楓、陳雅琪、蔡宜潔
    、洪妤瑩、陳若薇、陳顗百、楊富光、羅文杰、張語倢、伍
    聰愷、張宏昇、張家源、方美玉、陳芯芸、薛淨蓮等人(以
    下稱陳雅楓等人)共352萬7,000元，伊對上開被害人僅負有3
    成之賠償責任，其餘7成則應由被告負擔，故伊受有其中246
    萬8,900元之損失，依民法第184條第1項前段、第2項及第18
    5條規定，伊得請求被告加計法定遲延利息，賠償伊266萬8,
    900元。其次，以訴外人黃上榮為首的嘉義團隊前此欲在嘉
    義舉辦外匯保證金相關課程，因缺乏講師而尋求被告協助，
    伊先前曾在直銷公司擔任講師，故被告找伊擔任講師，前往
    嘉義講述關於外匯保證金之課程，並允諾嘉義團隊會給伊每
    堂課1萬元之講師費用。伊因此準備教材，並完成9堂課之授
    課，按兩造約定，嘉義團隊應給付伊9萬元之報酬，惟伊迄
    未取得報酬，經伊詢問黃上榮，其表示被告已將伊之講師費
    用扣除後，始指示訴外人徐睿麟將嘉義團隊之利潤匯款予黃
    上榮，被告此行為形同將伊應得之報酬侵占入己，致伊受有
    9萬元之損失，依民法第184條第1項前段、第2項規定，伊亦
    得加計法定遲延利息，請求被告如數賠償等情，並聲明：㈠
    被告應給付原告275萬8,900元，及自起訴狀繕本送達翌日起
    至清償日止，按週年利率百分之5計算之利息。㈡原告願供擔
    保，請准宣告假執行。
二、被告則以：原告所請求20萬元投資款部分，係其自行操作所
    造成之虧損，與伊無關。其次，伊與原告雖屬同一犯罪集團
    ，惟該集團下有各自之團隊，原告為其自屬團隊之招攬人，
    應由其對其自行招攬之被害人負責，亦與伊無關。再者，原
    告請求9萬元講師費用部分，則為其與嘉義團隊間之法律關
    係，伊無須負責，且黃上榮所述應屬推託之詞，並無證據可
    證明其所述應由伊給付原告講師費用之情節為真實。此外，
    原告所請求之各項損害均為債權之損害，與民法第184條第1
    項前段規定之請求權客體為絕對權不符，且期貨交易法及銀
    行法均屬公益性法律，非屬民法第184條第2項所規定之違保
    護他人法律，又伊與原告同為刑事案件被告，亦不符民法第
    185條共同侵權行為之規定，故原告所主張之請求權基礎均
    於法未合，應予駁回等語，資為抗辯，並聲明：㈠原告之訴
    及假執行之聲請均駁回。㈡如受不利之判決，被告願供擔保
    請准宣告免為假執行。
三、經查，兩造與訴外人徐睿麟、黃上榮、徐建宏、徐宥宏、楊
    楷品、趙明亮、孔至德、莊承晉因招覽陳雅楓等人投資達匯
    ADS SECURITIES LLC(下稱ADS公司，為阿聯酋央行及香港證
    監會註冊之投資經紀公司，屬未經金管會許可之外國期貨商
    與槓桿交易商)外匯保證金交易之違反銀行法及期貨交易法
    行為，經臺灣屏東地方檢察署以107年度偵字第5557號、107
    年度偵字第8949號、108年度偵字第118號偵辦後提起公訴，
    並經本院刑事庭以108年度原金重訴字第1號，判處其等共同
    犯銀行法第125條第1項前段之非法經營銀行業務罪(其中原
    告、黃上榮、徐宥宏、楊楷品、趙明亮、孔至德、莊承晉均
    附條件緩刑)，該案因上訴現由臺灣高等法院高雄分院以110
    年度金上訴字第150號審理中等情，為兩造所不爭執，並有
    前開刑事案件起訴書、判決書在卷可稽(見本院卷第95至201
    頁)，復經本院調閱上開刑事案件偵、審電子卷宗光碟查明
    無訛，堪信為實在。
四、本件爭點為：㈠原告請求被告賠償其投資外匯保證金之損失2
    0萬元，及其因與陳雅楓等人和解而給付352萬7,000元中之2
    46萬8,900元，是否均於法有據？㈡原告請求被告賠償其未受
    給付之講師費用9萬元，是否於法有據？茲敘述如下：
　㈠原告請求被告賠償其投資外匯保證金之損失20萬元，及其因
    與陳雅楓等人和解而給付352萬7,000元中之246萬8,900元，
    是否均於法有據：
　⒈按因故意或過失，不法侵害他人之權利者，負損害賠償責任
    。違反保護他人之法律，致生損害於他人者，負賠償責任。
    但能證明其行為無過失者，不在此限。數人共同不法侵害他
    人之權利者，連帶負損害賠償責任。不能知其中孰為加害人
    者亦同。造意人及幫助人，視為共同行為人。民法第184條
    第1項前段、第2項及第185條分別定有明文。次按民法第184
    條第1項前段所保護之客體，限於既存法律體系所明認之權
    利（固有利益），而不及於權利以外之利益，特別是學說上
    所稱之純粹經濟上損失（即非因人身或物權等受侵害而發生
    之財產上損失），以維護民事責任體系上應有之分際，並達
    成立法上合理分配及限制損害賠償責任，適當填補被害人所
    受損害之目的。又侵權行為之成立，以行為人因故意過失不
    法侵害他人權利，致他人受有損害為要件，準此，損害之發
    生與加害行為間需有相當因果關係存在，倘其間無相當因果
    關係，即無從成立侵權行為。再按民法第184條第2項所謂違
    反保護他人之法律，致生損害於他人者，負賠償責任，係指
    行為人違反保護「他人」之法律，致生損害於「他人」者，
    由行為人對「他人」負賠償責任，如係違反銀行法之共同正
    犯，自不得對其餘共犯請求損害賠償(最高法院95年度台上
    字第2382號、臺灣高等法院101年度重上字第739號判決意旨
    參照)。
　⒉原告主張：伊於106年8月7日入金20萬元至被告為經紀商之AB
    S公司指定帳戶，並依被告之指導操作外匯保證金而爆倉，
    致伊受有20萬元之損失云云，固據其提出彰化銀行匯出匯款
    申請書為證(見本院卷第37頁)。惟所謂「爆倉」，係指在某
    些特殊條件下，投資者保證金帳戶中的客戶權益為負值之情
    形，則依原告之主張，被告所侵害者，係原告對ABS公司之
    外匯保證金帳戶債權，乃屬一般財產上之利益，即非民法第
    184條第1項前段規定「權利」所保護之客體。是以，原告依
    民法第184條第1項前段及第185條規定，請求被告加計法定
    遲延利息賠償20萬元，於法即屬無據。
　⒊原告另主張：被告違反期貨交易法及銀行法規定，招收成員
    以招攬資金，代操外匯保證金，並將所招攬資金部分挪做私
    用，伊已先行賠償被害人陳雅楓等人共352萬7,000元，伊對
    上開被害人僅負有3成之賠償責任，其餘7成則應由被告負擔
    ，故伊受有其中246萬8,900元之損失云云，雖據其提出刑事
    辯護狀、刑事陳報狀、和解狀況表、和解書、清償協議書、
    分期清償協議書、債務清償協議書、清償還款協議書、臺灣
    屏東地方檢察署107年度偵字第5557號筆錄(節錄)及通訊軟
    體翻拍照片等件為證(見本院卷第39至81頁、第265至273頁)
    。細繹原告前開主張，係主張其與被告因共同對陳雅楓等人
    為侵權行為，而共同對陳雅楓等人負有損害賠償責任，其已
    與陳雅楓等人達成和解並給付其等共計352萬7,000元，因其
    與被告就前開共同侵權行為之內部責任分擔各為百分之30及
    百分之70，以致原告受有其中百分之70即246萬8,900元之損
    失等情。然縱認原告前開主張屬實，其給付陳雅楓等人共計
    352萬7,000元之原因，係基於其與被告對陳雅楓等人之共同
    侵權行為，則其雖給付前開金錢予陳雅楓等人，惟該給付與
    被告未主動賠償陳雅楓等人246萬8,900元之行為間，並無相
    當因果關係，自難認被告有因故意或過失而不法侵害原告之
    權利可言。從而，原告依民法第184條第1項前段及第185條
    規定，請求被告賠償加計法定遲延利息賠償246萬8,900元，
    於法亦屬無據。
  ⒋至被告另依民法第184條第2項及第185條規定，請求被告加計
    法定遲延利息如數賠償前開20萬元及246萬8,900元。惟依原
    告之主張，其與被告既同為違反銀行法及期貨交易法之共同
    正犯，則對原告而言，被告違反銀行法及期貨交易法之行為
    ，即非屬違反保護「他人」之法律，而與民法第184條第2項
    規定不符。
　⒌是以，被告抗辯：原告就前開20萬元及246萬8,900元部分所
    主張之請求權基礎，均於法未合等語，即屬可採。原告依民
    法第184條第1項前段、第2項及第185條規定，請求被告加計
    法定遲延利息賠償前開20萬元及246萬8,900元，均屬於法無
    據。
　㈡原告請求被告賠償其未受給付之講師費用9萬元，是否於法有
    據：
　  原告主張：被告預先扣除應經由黃上榮給付給伊之嘉義團隊
    講師費，始指示徐睿麟將嘉義團隊之利潤匯款予黃上榮，被
    告此行為形同將伊應得之報酬侵占入己，致伊受有9萬元之
    損失云云，為被告所否認。依原告前開主張，其所得請求之
    講師費用9萬元係嘉義團隊或黃上榮應給付予其之報酬，則
    縱認其前開主張均屬真實，被告所侵害者，無非為原告對嘉
    義團隊或黃上榮之講師費用債權，亦屬一般財產上之利益，
    尚非民法第184條第1項前段所保護之客體。其次，刑法第33
    5條第1項規定之侵占罪，係以意圖為自己或第三人不法之所
    有，而侵占自己持有他人之物，為其構成要件，申言之，行
    為人須有易持有為所有之行為，始足當之。依原告前開主張
    ，其既未實際取得該講師費用9萬元，被告自亦無從將該金
    額易持有為所有，而不構成刑法侵占罪，難認被告有違反保
    護他人法律可言。此外，原告復未舉證證明被告就講師費用
    9萬元部分，有何違反保護他人法律之情形。從而，被告抗
    辯：原告就前開講師費用9萬元部分所主張之請求權基礎，
    均於法未合等語，應屬可採。原告依民法第184條第1項前段
    及第2項規定，請求被告加計法定遲延利息賠償講師費用9萬
    元，自亦屬於法無據。
五、綜上所述，本件原告依民法第184條第1項前段、第2項及第1
    85條規定，請求被告給付其275萬8,900元，及自起訴狀繕本
    送達翌日(即111年3月26日)起至清償日止，按週年利率百分
    之5計算之利息，為無理由，應予駁回。又原告之訴既經駁
    回，其假執行之聲請已失所依附，應併駁回之。
六、原告固聲請傳喚證人黃上榮、徐睿麟到場為陳述。依原告所
    主張此項證據之待證事實為被告所屬違反銀行法及期貨交易
    法團隊之運作情形，及前開講師費用9萬元經過始末等節，
    惟本院業已詳述縱認原告之主張均屬實，其請求權基礎亦均
    屬於法無據之理由，自無再傳喚證人黃上榮、徐睿麟到場作
    證之必要。又本件事證已臻明確，兩造其餘攻擊防禦方法及
    舉證，經審酌後均於判決結果不生影響，爰不一一論述，附
    此敘明。
七、據上論結，本件原告之訴為無理由，依民事訴訟法第78條，
    判決如主文。
中　　華　　民　　國　　111 　年　　10　　月　　25　　日
                  民事第二庭    法　官  薛全晉　
正本係照原本作成。
如對判決上訴，須於判決送達後20日內向本院提出上訴狀，其未
表明上訴理由者，應於提出上訴後20日內向本院補提理由書狀（
均須按他造當事人之人數附繕本）。
如委任律師提起上訴者，應一併繳納上訴審裁判費。
中　　華　　民　　國　　111 　年　　10　　月　　25　　日
                                 書記官  王鏡瑜